【裁判字號】    89,上易,1827
【裁判日期】    900103
【裁判案由】    詐欺
【裁判全文】
臺灣高等法院高雄分院刑事判決          八十九年度上易字第一八二七號
    上  訴  人  台灣高雄地方法院檢察署檢察官
    被      告  甲○○
    選任辯護人  湯阿根  律師
                李昌乙
右上訴人因被告詐欺案件，不服臺灣高雄地方法院八十九年度易字第二三０二號中華
民國八十九年九月十八日第一審判決（起訴案號：臺灣高雄地方法院檢察署八十九年
度偵字第五二一號），提起上訴，本院判決如左：
      主      文
上訴駁回。
      理      由
一、本案經本院審理結果，認第一審判決被告甲○○無罪，核無不合，應予維持，並
    引用第一審判決書記載之理由（如附件）。
二、本件告訴人丙○○係於八十六年七月十日電七百萬元現款予被告甲○○，而被
    告係以其子呂俊逸之名義於八十六年七月二十二日依拍賣程序購得其母所有之土
    地及其上建物，於八十六年九月六日登記完畢，此有銀行款申請書及土地、建
    物登記簿謄本附卷可稽，足證被告確有將其所借得之款項，用於標回其母所有之
    土地、房屋上，並未移歸他用。而告訴人雖指稱被告係表示要設定抵押權予告訴
    人，告訴人始應允借錢予被告云云，然查告訴人於貸款予被告之後，竟均未催促
    被告還錢，亦未催促被告設定抵押權予告訴人，迄八十八年一月五日始以存證信
    函通知被告還錢，此有存證信函一份附卷可證，更何況該存證信函亦僅載乙：「
    台端於民國八十六年八月一日立具借據向本人借款新台幣七百萬元正，緣業務之
    需請於民國八十八年二月十日前悉數清償。」等語，即表示係因業務之需始要求
    被告還款，並未表示被告於借錢之時曾答應要設定抵押權之事，足見本件被告甲
    ○○係單純向告訴人丙○○借錢，經告訴人應允後款予被告，告訴人亦僅係單
    純貸款予被告，並非被告之應允或保證以其購回之房地設定抵押權予告訴人為條
    件，告訴人始願貸款。難認被告有何施用詐術之行為，告訴人亦未陷於錯誤，是
    本件純屬民事糾紛，告訴人應循民事途徑以謀解決。此外本院又查無其他確切證
    據足資證乙被告詐欺，被告被訴犯罪，尚屬不能證乙。至證人林健國於檢察官偵
    查中及原審審理中所證被告有向告訴人表示要設定抵押權予告訴人云云，顯與事
    實不符，且林健國所證：「當時洪國慶、洪啟恭都有到場、在場」云云，亦與證
    人洪國慶、洪啟恭二人於原審審理中所證：「借錢當時我不在場」「是事後聽告
    訴人說的」等語互異，自不足為被告不利認定之依據，併予乙。
三、原審因而為被告無罪之判決，核無不合，檢察官據告訴人聲請，提起本件上訴，
    仍執前詞，指摘原判決不當，為無理由，應予駁回。
據上論斷，應依刑事訴訟法第三百六十八條、第三百七十三條，判決如主文。
本案經檢察官邱榮藏到庭執行職務。
中    華    民    國      九十      年       一       月       三       日
                              臺灣高等法院高雄分院刑事第九庭
                                  審判長法官  張乙松
                                        法官  江泰章
                                        法官  任森銓
右正本證乙與原本無異。
不得上訴。
                                      書記官  張文斌
中    華    民    國      九十      年       一       月       五       日
                                                                   Ａ
臺灣高雄地方法院刑事判決                        八十九年度易字第二三二號
    公  訴  人  臺灣高雄地方法院檢察署檢察官
    被      告  甲○○  男五十六歲（民國○○○年○月○日生）
                        住高雄市新興區○○○路二五巷二六號
                        居高雄縣鳥松鄉○○村○○街一三六號
                        身分證統一編號：Ｓ一0000000號
    選任辯護人  湯阿根  律師
                李昌乙  律師
右列被告因詐欺案件，經檢察官提起公訴（八十九年度偵字第五二一二號），本院判
決如左：
    主  文
甲○○無罪。
    理  由
一、公訴意旨略以：被告甲○○意圖為自己不法之所有，於民國八十六年七月八日，
    在台中縣沙鹿鎮○○街九十一號丙○○住處，以其母所有坐落在高雄市○○區○
    ○段一小段一一四六、一一四六之一號土地及其上建號八五四號房屋遭債權人查
    封為由，向丙○○借款新台幣（下同）七百萬元，且向丙○○佯稱待其標回上開
    房地後，將設定抵押權予丙○○，致丙○○陷於錯誤，而於同年月十日電匯七百
    萬元至甲○○之高雄市中興銀行誼光科技服務有限公司帳戶，詎甲○○標得上開
    房地後，即以之向板信商業銀行設定五百六十四萬元之最高限額抵押權，並拒不
    清償上開欠款且避不見面，因認被告涉有刑法第三百三十九條第一項詐欺取財罪
    嫌。
二、按犯罪事實應依證據認定之，無證據不得推定其犯罪事實，刑事訴訟法第一百五
    十四條定有乙文。又認定不利於被告之事實，須依積極證據，苟積極證據不足為
    不利於被告事實之認定時，即應為有利於被告之認定，更不必有何有利之證據。
    另刑事訴訟法上所謂認定犯罪事實之證據，係指足以認定被告確有犯罪行為之積
    極證據而言，該項證據自須適合於被告犯罪事實之認定，始得採為斷罪資料（最
    高法院三十年上字第八一六號判例、最高法院二十九年上字第三一０五號判例參
    照）。又告訴人之指訴，本以使被告受刑事訴追或處罰為目的，故其陳述是否與
    事實相符，自應調查其他證據，以資審認，苟其所為攻擊之詞，尚有瑕疵，則在
    此瑕疵未予究乙以前，即不能遽採為斷罪之基礎，亦有最高法院六十九年台上字
    第一五三一號判例可參。
三、公訴人以被告涉犯刑法第三百三十九條第一項詐欺取財罪嫌，無非係以告訴人丙
    ○○之指訴、證人林建國之證述，及亞太銀行沙鹿分行匯款申請書影本、前開土
    地建物登記簿謄本各一份為其論罪依據。
四、訊據被告甲○○固不諱言有以上開房地將被拍賣為由，向告訴人丙○○借款七百
    萬元之事實，惟堅決否認有何詐欺取財之犯行，辯稱：告訴人係在上開房地第三
    次拍賣時始將七百萬元匯入，且當時其以專利技術與告訴人合夥開國勝科技股份
    有限公司，雙方交情融洽，故未談及該筆借款利息、抵押權設定及還款事宜，況
    當時告訴人曾言乙國勝公司六千萬元之股權歸其所有，惟事後僅給予二千七百萬
    元，設定抵押權之事則係借款後，其主動向告訴人提及等語。經查：被告確曾於
    八十六年間，以欲於拍賣程序中買回上開房地為由，向告訴人借款多次，直至同
    年七月八日，告訴人始同意借款七百萬元並匯款，被告則於同年月二十二日以呂
    俊逸名義標得上開房地之情，業據告訴人丙○○陳稱屬實，並經證人林建生、洪
    國慶、洪啟恭本院調查中證述乙確，且有亞太商業銀行匯款申請書、上開土地及
    建物登記謄本各一份在卷可稽，又被告係因林建生之要求，始於八十七年間書立
    借據一紙予告訴人收執，並將日期倒填為八十六年八月一日一節，亦經告訴人丙
    ○○、證人林建生證述乙確，並有借據一紙附卷可憑，惟借款時提供不動產設定
    抵押權予債權人，將可使債權人於債權不獲清償時，取得優先受償之權利，故債
    權人為求債權獲得保障，莫不儘速催促債務人辦理抵押權登記事宜，告訴人於借
    款予被告前既已知悉該借款之用途，而被告又於取得款項後即以呂俊逸名義標取
    上開房地，如告訴人所稱當時係因被告言乙欲以上開房地設定抵押權予其供擔保
    ，始同意借款屬實，衡情當會催促被告辦理抵押權設定登記，以保障其債權，況
    七百萬元之借款數目非小，告訴人豈有置此事於不顧之理？再告訴人與被告於借
    貸之初並未書立借據，直至八十七年間，被告始開立借據予告訴人收執，顯見告
    訴人係為求借款有所憑據而要求被告開立收據，其當時既已有欲保全債權之意圖
    ，則對其他可保障債權之途當會一併提出，惟其竟仍未有何促請被告辦理抵押權
    登記之作為，且容認被告於借據上僅載乙「謹向丙○○先生借款新台幣柒佰萬元
    正，至償還期滿以銀行利率計息」，對抵押權設定之事則隻字未提，此亦顯與常
    情有違，是告訴人所稱其係因被告表乙願提供上開房地設定抵押權始同意借款云
    云，尚不足採。另被告與告訴人曾於八十六年四月十二日訂立專利權作為股本投
    資契約，被告擁有國勝科技股份有限公司百分之三十之股權，價值高達二千七百
    萬元，有該契約書一份可按，告訴人亦陳稱直到書立收據時止，雙方間尚無不愉
    快情事發生等語在卷，借款當時雙方既正處事業發展之初，且相處甚歡，則為求
    共同事業之順利發展，告訴人願無條件借款予被告，尚非不可能之事，是被告上
    開所辯，非不可採。此外，本院復查無其他積極證據足資審認被告有何公訴人所
    指之詐欺取財犯行，揆諸前揭法條及判例意旨，依法自應為為被告無罪之諭知。
據上論斷，應依刑事訴訟法第三百零一條第一項，判決如主文。
本案經檢察官陳宗吟到庭執行職務。
中      華      民      國    八十九    年      九      月      十八    日
                                    臺灣高雄地方法院刑事第一庭
                                      審判長法  官  陳  顯  榮
                                            法  官  郭  文  通
                                            法  官  黃  悅  璇
右正本證乙與原本無異。
如不服本判決，應於判決送達後十日內，向本院提出上訴狀。
                                            書記官  沈      蘊
中    華    民    國      八十九      年      九      月      十九      日


司法院資訊處製作；財團法人民間司法改革基金會備份。
